【裁判字號】    99,司財管,122
【裁判日期】    990730
【裁判案由】    選任遺產管理人
【裁判全文】
臺灣高雄地方法院民事裁定           99年度司財管字第122號
聲  請  人  合作金庫商業銀行股份有限公司
法定代理人  丙○○
非訟代理人  乙○○
上聲請人為被繼承人甲○○聲請選任遺產管理人事件，本院裁定
如下：
    主  文
聲請駁回。
程序費用新臺幣壹仟元由聲請人負擔。
    理  由
一、按「繼承開始時，繼承人之有無不明者，由親屬會議於1個
    月內選定遺產管理人，並將繼承開始及選定遺產管理人之事
    由，向法院報明。」、「無親屬會議或親屬會議未於前條所
    定期限內選定遺產管理人者，利害關係人或檢察官，得聲請
    法院選任遺產管理人，並由法院依前項規定為公示催告。」
    、又「先順序繼承人均拋棄其繼承權時，由次順序之繼承人
    繼承，其次順序之繼承人有無不明或第四順序之繼承人均拋
    棄其繼承權者，準用關於無人承認繼承之規定。」，民法第
    1177條、第1178條第2 項、第1176條第6 項分別定有明文。
二、本件聲請意旨略以：緣被繼承人甲○○（男，民國○○年○ 月
    ○○日生，身分證統一編號：Ｚ000000000號）於95年4 月15日
    死亡，其生前積欠聲請人新臺幣（下同）345,000 元及其利
    息、違約金未清償，又其所遺坐落高雄縣內門鄉○○段第11
    8 、119 、120 、148 地號，高雄縣內門鄉○○段第781-1
    、780-2 、781 地號及高雄縣內門鄉○○○段959 地號等共
    計8 筆土地因無人管理年久荒蕪，且其繼承人均已聲明拋棄
    繼承權，又其無親屬會議為其選任遺產管理人，為確保聲請
    人債權之行使，狀請鈞院依法選任蘇志成律師為本件遺產管
    理人等語。
三、聲請人主張之首揭事實，固據其提出本院家事庭99年1 月26
    日雄院高95繼新字第1448號准予備查函、本院家事庭99年1
    月26日雄院高95繼新字第1495號准予備查函、本院家事庭99
    年3 月25日雄院高99司繼司新字第249 號准予備查函、繼承
    系統表、不動產附表、本院債權憑證、土地登記謄本、戶籍
    資料等件為證。惟查：被繼承人甲○○（男，46年5 月15日
    生，身分證統一編號：Ｚ000000000號）生前育有子女李志業
    （原名李叡豪）、李志成（原名李建德）、李玉婷（原名李
    佩綺）；孫子女李雅惠、李采玲、李佩玲；其父為李三賢（
    已故），其母為謝陳慰；其兄弟姊妹有李不纏（已故）、莊
    李玉真（已故）、林謝玉清、李達宗、謝兆鳳、謝兆龍等人
    ，除李志業（原名李叡豪）、李志成（原名李建德）、李玉
    婷（原名李佩綺）、李雅惠、李采玲、李佩玲於本院95年度
    繼字第1448號聲明拋棄繼承並經准予備查在案，謝陳慰、李
    達宗於本院95年度繼字第1495號聲明拋棄繼承並經准予備查
    在案，謝兆鳳、謝兆龍於本院99年度司繼字第249 號聲明拋
    棄繼承並經准予備查在案，業經本院依職權調閱上開卷宗核
    閱無誤外，被繼承人之同母異父胞妹林謝玉清並未向本院聲
    明拋棄繼承或陳報遺產清冊，亦有本院案件查詢清單1 紙附
    卷為憑。是本件被繼承人之遺產已由被繼承人之同母異父胞
    妹林謝玉清繼承，非屬無人繼承或繼承人不明之情形，揆諸
    首開法律規定，本件聲請人之聲請，經核於法不合，應予駁
    回。
四、依非訟事件法第21條第1 項前段、第24條第1 項，裁定如主
    文。
五、如對本裁定抗告須於裁定送達後10日之不變期間內，內向本
    院提出抗告狀，並繳納抗告費新臺幣1,000 元。
中    華    民    國    99    年    7     月    30    日
                  家事法庭  司法事務官

司法院資訊處製作；財團法人民間司法改革基金會備份。
